臺灣臺中地方法院交通事件裁定　　　　　　　　　　九十四年度交聲字第二四四號
　　原處分機關　交通部公路局台中區監理所豐原監理站
　　異議人即
　　受處分人　　甲○○
右列受處分人因違反道路交通管理處罰條例案件，對於交通部公路局台中區監理所豐
原監理站九十四年三月八日所為之裁決（豐監稽違字第６３─ＧＣ0000000、
ＧＣ0000000號裁決書），聲明異議，本院裁定如左：
    主  文
異議皆駁回。
    理  由
一、原處分機關略以：本案係台中市警察局第三分局員警舉發受處分人駕駛車號ＢＳ
    ─２９２號普通重型機車，於九十四年二月二十三日十八時四十八分許，行經臺
    中、復興路口處，因「不依規定兩段式左轉」及「不服從交通勤務警察執行交通
    指揮」違規，受處分人不服舉發提出申訴，經原舉發機關函覆違規屬實，該站遂
    於九十四年三月二十八日以豐監稽違字第６３─ＧＣ0000000、ＧＣ00
    00000號裁決書裁處受處分人罰鍰共計新台幣一千五百元，並記違規點數二
    點，逾期則依裁決書處罰主文規定裁處，於法並無不合等語。
二、本件異議人即受處分人甲○○則以：今年二月二十三日，當時路口光線昏暗車輛
    聲音吵雜，很容易產生溝通不良的情況，有多輛汽、機車依照警員手勢移動到指
    定地點，顯示當時有產生誤導的問題，同時在該地點有其他機車該員警示意其通
    過，因為當時燈號改變，怕撞到其他車輛發生交通事故，所以問該員警燈號改變
    是否依前例直行通過，但他卻根本不回答，態度很惡劣的搶奪鑰匙，命令本人推
    無法發動的車，本人很善意的解釋當時的狀況，但並未轉入橫向車道，該員警卻
    故意開立罰單，於解釋完之後再連續加開罰單，甚至故意加開不服從交通指揮並
    且扣下駕照，之後又有動手推人的舉動，並以恐嚇的語氣表示要送法辦等，一連
    串故意刁難的處理過程。本案向臺中監理所豐原監理站申訴，臺中市政府警察局
    第三分局中分三交字第○九四○○一六一一一號文回覆所載「駕駛人當場駛離，
    待追至前方攔停……等」，內容完全與事實不符，該員警一開始即態度很惡劣的
    搶奪本人的鑰匙，所以根本無法發動，不可能發生員警所述狀況，上述不實內容
    之舉措有故意陷人入罪之虞，可見該員警處理與開單不具正當性，該站函轉警察
    分局公文，經說明後仍未做公正的裁決。該員警處理過程態度惡劣，搶奪本人鑰
    匙並且命令推無法發動的車，甚至故意加開不服從交通指揮罰單，之後又動手推
    人並以恐嚇的語氣表示要送法辦，令人心生畏懼，各種不當處理等，涉及侵害本
    人權益，其整個處理過程可議。當天同時同地相同的情況該員警示意其他機車通
    過，顯示該員警執勤毫無標準，完全以個人喜好決定。依常理即可判斷，一般人
    明知現場有員警，絕不會自找煩麻當場違規，讓員警取締罰款，更何況根本無該
    員警所述違規之行為。本案向豐原監理站申訴時，因為無罰單上不服交通指揮的
    事實，員警卻於中分三交字第○九四○○一六一一號公文編造不實之理由：「駕
    駛人當場駛離，待追至前方攔停…」，使豐原監理站做出錯誤的裁判，今得知本
    案提聲明異議又推翻上述說法找其他理由，員警執勤應該針對有明確違事實，不
    可因個人情緒開罰單之後，再為了所開立罰單找盡各種理由，這種做法嚴重損害
    民眾權益。並且此與原本處理的主要問題無關。另本人先前即出示證件，該員警
    才可依證件登錄本人資料，不可因個人情緒問題而做不當連結。該員警身上並未
    帶齊裝備，態度惡劣搶奪鑰匙命令本人推車，是為了至便利商店取放置於內的裝
    備，與員警所說搶奪鑰匙的動機不符，顯示員警提供不實之證詞，且搶奪鑰匙命
    令當事人推車、動手推人以恐嚇的語氣說要送法辦等均非執勤時的正當行為，損
    害民眾權益。員警執勤主要目的是維護交通，應該是針對於有具體、惡意違規事
    實，例如闖紅燈、酒醉駕車……等，不應憑主觀的選擇性認定或因當時的情緒，
    找盡各種理由開立罰單。本案顯示該警員處置違反比例原則與不可不當連結等原
    則，且處理過程有失平等、明確等問題，對於該員警不當的處置與開單，請鈞院
    能做出公正的裁決，故認原舉發機關之舉發實有違誤，爰聲明異議云云。
三、按汽車駕駛人轉彎時，不依標誌、標線、號誌指示者，處新台幣六百元以上一千
    八百元以下罰鍰；汽車駕駛人，駕駛汽車有不服從交通勤務稽查或依法令執行交
    通指揮、稽查任務人員之指揮或稽查者，處罰鍰新台幣九百元以上一千八百元以
    下罰鍰。道路交通管理處罰條例第四十八條第二款、第六十條第二項第一款分別
    定有明文。經查：本件受處分人甲○○騎乘車號ＢＳ─２９２號普通重型機車，
    於九十四年二月二十三日十八時四十八分許，行經臺中、復興路口處，為台中市
    警察局第三分局員警舉發因「不依規定兩段式左轉」及「不服從交通勤務警察執
    行交通指揮」違規，並掣開中市警交字第ＧＣ0000000、ＧＣ00000
    00號舉發通知單舉發等情，有前揭舉發通知單、台中市警察局第三分局九十四
    年三月八日中分三交字第０９４００１６１１１號函等在卷可稽。雖受處分人辯
    稱並無員警所指摘之違規事實，惟經本院傳喚證人即本件舉發員警辛行健到庭證
    述舉發情形，稱：「本件是我舉發的。當天我是執行下午的十七時到十九時在台
    中路與復興路口的交整勤務。我在路口指揮交通，我發現異議人他行駛快車道，
    停在汽車的左轉道旁邊，影響到直行車車輛。當時我用警笛跟指揮棒連續三次警
    告他趕快離開，但他不理會，我就前往告知該開路口是要兩段式左轉，不可停在
    那裡，但是他說他要左轉，我跟他說不可以，我說你要直行趕快走，但是他還是
    等在那裡，他想加油想要左轉，可能企圖想要逃離，我馬上當場攔下，將他鑰匙
    熄火，我們是保障我們怕被他衝撞，我請他到路旁，我把情形告知他，說那路段
    要兩段式並要他出示駕照、行照，但是他不配合都沒有出示，他都沒有針對我的
    問題反應很不配合。我們舉發他是根據他違規的事實，後來是請我同事支援，我
    同事開巡邏車帶回派出所查證身分，當時在派出所也是很不配合，後來才拿出駕
    照，後來是根據他的駕照來寫他的身分」、「... 該路口有二段式，機車要左轉
    要先到對面的待轉區等到綠燈才能走，但是他直接就到快車道，他停的地方與機
    車待轉區離很遠，... 他是行駛快車道，根本不可能停在機車專用道... 」等語
    （見本院九十四年五月二日庭訊筆錄），是依證人所述，異議人當時欲左轉時所
    佔用之快車道並非機車停等區，且經員警多次指示駛離未從，直至被帶回派出所
    後始願出示駕照證件觀之，受處分人確有未依規定兩段式左轉及不服從交通勤務
    警察之指揮或稽查之情屬實。此外，本件舉發員警辛行健為執行交通勤務之員警
    ，與受處分人並無何仇隙，殊無誣陷受處分人之理，上開證詞已足證明受處分人
    確有違規之行為。從而，原處分機關據以援引上開規定，裁處罰鍰新台幣共計新
    台幣一千五百元，並記違規點數二點，並無不當。本件異議為無理由，應予駁回
    。
四、據上論斷，應依道路交通管理處罰條例第八十七條第二項、道路交通案件處理辦
    法第十九條，裁定如主文。
中      華      民      國    九十四    年      五      月   卅一       日
                                        臺灣臺中地方法院交通法庭
                                            法  官  王  靜  秋
右正本證明與原本無異。
如不服本裁定應於送達後五日內向本院提出抗告狀。
                                            書記官
中      華      民      國    九十四    年    五      月    三十一      日
